最高法院刑事判決　　　　　　一○○年度台上字第二三三八號
上　訴　人　台灣高等法院檢察署檢察官　
被　　　告　吳小龍
上列上訴人因被告妨害性自主案件，不服台灣高等法院中華民國
九十八年十二月十七日第二審判決（九十八年度上訴字第四三一
二號，起訴案號：台灣宜蘭地方法院檢察署九十七年度偵字第四
七二三號），提起上訴，本院判決如下：
    主  文
上訴駁回。
    理  由
按刑事訴訟法第三百七十七條規定，上訴於第三審法院，非以判
決違背法令為理由，不得為之。是提起第三審上訴，應以原判決
違背法令為理由，係屬法定要件。如果上訴理由書狀並未依據卷
內訴訟資料，具體指摘原判決不適用何種法則或如何適用不當，
或所指摘原判決違法情事，顯與法律規定得為第三審上訴理由之
違法情形，不相適合時，均應認其上訴為不合法律上之程式，予
以駁回。又檢察官就被告犯罪事實，應負舉證責任，並指出證明
之方法，為刑事訴訟法第一百六十一條所明定。因此，檢察官對
於起訴之犯罪事實，應負實質之舉證責任。倘其所提出之證據，
不足為被告有罪之積極證明，或其闡明之證明方法，無從說服法
院形成被告有罪之心證，基於無罪推定之原則，自應為被告無罪
之諭知。而認定犯罪事實所憑之證據，無論直接或間接證據，其
為訴訟上之證明，須於通常一般之人均不致有所懷疑，而得確信
其為真實之程度者，始得據為有罪之認定，倘其證明尚未達到此
一程度，而有合理之懷疑存在時，事實審法院復已就其心證上理
由予以闡述，敘明其如何無從為有罪之確信，因而為無罪之判決
，尚不得任意指為違法。本件原判決經審理結果，認不能證明被
告吳小龍有起訴書所載猥褻之犯行，因而撤銷第一審之科刑判決
，改判諭知被告無罪，已詳敘其綜合證據調查之結果仍無從為被
告有罪判決之心證理由。從形式上觀察，無足以影響判決結果之
違法情形存在。檢察官上訴意旨略謂依諸證人賴ＯＯ、林ＯＯ於
偵審之證述內容，被告係刻意撫摸被害人丙女（真實姓名、年籍
詳卷）胸部，或係以一般成年男子對女子之方式，一直撫摸丙女
胸部，在客觀上已足引起一般人之性慾，自有猥褻之行為及故意
，原判決就上揭事證未說明不足採之理由，遽以諭知被告無罪，
有判決不備理由之違法等語。惟查：原判決已敘明細繹證人賴Ｏ
Ｏ、林ＯＯ於偵審所證內容，被告係在住處客廳與小孩戲耍，丙
女之母及證人亦在場，被告係隔著褲子或尿布碰觸丙女下體，或
與丙女身體（乳頭）接觸，客觀上尚難遽認足以引起一般人之性
慾，及卷內其他證據調查之結果，相互勾稽判斷，被告因戲耍而
與丙女之胸部、臉部碰觸或隔著褲子或尿布碰觸丙女下體之所為
縱有不當，惟行為當時，均有第三人在場，難認係基於猥褻之故
意或客觀上難認足以誘起一般人性慾，且無其他積極事證足認被
告確有公訴人所指猥褻犯行之理由稽詳，所為說明，無悖於經驗
法則與論理法則，自屬原審取捨證據與自由判斷證據證明力之適
法職權行使，尚難漫指為違法，未同時說明與判決本旨無關之證
據如何不足採，乃取捨證據之當然結果，尚非理由不備。另刑事
訴訟法第三百八十二條第一項所謂上訴書狀應敘述上訴之理由，
係指上訴書狀本身應敘述上訴理由而言，非可引用或檢附其他文
書代替，以為上訴之理由。蓋刑事訴訟法規定各種文書之製作，
應具備一定之程式，其得引用其他文書者，必有特別之規定始可
，否則，即難認其上訴已合法律上之程式。檢察官上訴意旨之末
另檢附告訴人所提刑事請求上訴狀以為上訴理由，此部分自難認
其上訴合於法律上之程式。上訴意旨，就原判決已詳為論斷之事
項，徒憑己見，再為事實之爭辯，並對原審採證認事之職權行使
，任意指摘，難謂已符合首揭法定上訴要件，其上訴違背法律上
之程式，應予駁回。
據上論結，應依刑事訴訟法第三百九十五條前段，判決如主文。
中    華    民    國  一○○  年    五    月    五    日
                      最高法院刑事第九庭
                          審判長法官  石  木  欽  
                                法官  洪  佳  濱  
                                法官  韓  金  秀  
                                法官  段  景  榕  
                                法官  陳  東  誥  
本件正本證明與原本無異
                                      書  記  官  
中    華    民    國  一○○  年    五    月   十二   日
                                                      Ｅ